【裁判字號】    88,訴,948
【裁判日期】    900723
【裁判案由】    偽造有價證券
【裁判全文】
臺灣板橋地方法院刑事判決                          八十八年度訴字第九四八號
    公  訴  人  臺灣板橋地方法院檢察署檢察官
    被      告  庚○○
                丙○○
右列被告等因偽造有價證券案件，經提起公訴（八十七年度偵字第一六八三九號），
爰判決如左：
    主  文
庚○○意圖供行使之用，而交付偽造之有價證券，處有期徒刑貳年陸月。扣案偽造之
付款人誠泰銀行蘆洲分行，帳號第00000000號，發票人己○○，支票號碼Ｙ
Ｃ0000000號支票壹紙沒收。
丙○○無罪。
    事  實
庚○○於民國（下同）八十七年八月五日上午十一時許，前往台北縣板橋市○○路○
段五三一巷十七弄七號二樓拜訪其胞妹丁○○○（台灣高等法院八十六年度上訴字第
四八Ｏ五號審理中），交談期間，戊○○（業經審結）以丁○○○先前於中國時報第
四十六版刊登之「公司、私人票借你，00000000號」小廣告，聯絡丁○○○
，雙方約妥戊○○以新台幣（下同）七千元之價格，購買一張面額五十萬元之偽造支
票，庚○○明知丁○○○所交付，付款人誠泰銀行蘆洲分行，帳號第0000000
0號，發票人己○○，支票號碼ＹＣ0000000號，票面金額五十萬元之支票一
張，係偽造之有價證券，竟意圖供行使之用，在上址受丁○○○委託，攜帶裝有該紙
偽造支票之信封袋，於同日中午十二時五十分許，送達台北市○○路二八六號騎樓交
予戊○○，嗣庚○○交付後，戊○○正打電話向銀行照會票信時，為埋伏之調查員當
場查獲，並扣得上開偽造之支票一張，經偵查起訴。
    理  由
一、訊據被告庚○○固坦承於右揭時地，將扣案之偽造支票交付予戊○○乙節，惟矢
    口否認有何交付偽造有價證券犯行，辯稱：我當天去我妹妹丁○○○那邊拿我母
    親的健保卡及掛號證，要去長庚醫院幫我母親拿藥，我妹妹到房間接電話，等她
    接完電話出來，我說我要走了，當時十二點多，她叫我順便把信封送到臺北市○○路之後，打電話找一位姓莊的人，並且要我立刻拿過去，我不知道信封內裝什
    麼，我妹妹只叫我幫她送，沒有叫我收錢，因為我匆忙要走，所以也沒問她為什
    麼要叫我送東西云云。經查：
  (一)被告庚○○於警訊供述：今天早上，我剛好有私事找我妹妹丁○○○家商談，大
    約十二時許，她接到電話，有一莊姓客戶欲購買人頭支票，她接完電話後，就將
    人頭支票裝在信封袋裡，要我在十二時五十分將支票送至臺北市○○路二八六號
    樓下，我到了以後，就打信封上所載電話給莊男，約兩、三分鐘後，莊男就來與
    我碰面，我將信封交給莊男，莊男取出支票後將信封還給我，原要向莊男收取七
    千元，但莊男還在照會銀行時即被逮捕等語，足認被告的確知悉信封內裝有偽造
    之支票一張，其於偵查及甲○審理中翻異前詞，辯稱不知信封中裝有何物云云，
    不足採信。
  (二)又同案被告戊○○迭於警訊及偵審中供述：我欠我嬸嬸的錢，想買一張支票，暫
    時先拖延她一陣子，我知道票不能兌現，八十七年八月五日約中午十二時十分左
    右，我依中國時報廣告，打00000000號，一中年婦女說她在販售支票，
    我有說我要五十萬元的支票，和交貨之男子就是在庭的被告庚○○，約於十二時
    五十分左右碰面，該男子即交付我一張支票，我隨即打電話向銀行照會，還沒有
    交錢給他就被警察查獲了，當初有約定收到支票再付款，沒有約定由誰送支票過
    來，庚○○到時打電話給我，我才知道他來送支票等語（見甲○八十八年八月二
    十六日訊問筆錄）；又依警方八十七年八月五日中午十二時十五分許之監聽結果
    （對話內容詳如附表一），丁○○○於電話中詢問戊○○票要開什麼時候，並表
    示照會的票要七千元，票期最快要開八月底等語，又向戊○○詢問聯絡電話，表
    示「不用在那裡等啦，到了以後，打一下電話你就下來，說找莊先生你就下來」
    ，有該紙報告書在卷可稽，依丁○○○接獲電話之時間與約定之交貨時間觀之，
    足見丁○○○應係通話完畢後，隨即要求庚○○持偽造之支票自其板橋市○○路
    之住處出發至台北市○○路，且丁○○○既已與戊○○約定價格為七千元，亦不
    知道戊○○之確實住址、年籍資料，若不交代被告向戊○○收錢，豈不是將支票
    免費提供予戊○○使用？被告庚○○所辯顯與事理相悖，不足採信。
  (三)次查：證人丁○○○於甲○調查時結證稱：我之前有販賣偽造的有價證券，是綽
    號「空益」的人寄在我這裡賣，活票七千或六千五，報紙上的廣告也是「空益」
    幫我登的，但是他有跟我收錢，平常都是我自己送票或者客戶自己來拿，庚○○
    只有查獲的這一次幫我送支票，我有化名林太太接電話等語（見甲○八十八年七
    月二十日訊問筆錄）；又證人己○○到庭結證稱：我沒有在誠泰銀行蘆洲分行開
    戶，申請書不是我寫的，照片也不是我，我在八十六年十月份間，身分證放在機
    車置物箱內時被偷等語（見甲○九十年六月十九日訊問筆錄），經甲○當庭勘驗
    證人之身分證，係八十七年二月十二日補發，且除了照片外，身分證正反面之年
    籍資料，均與誠泰銀行蘆洲分行開戶申請書上所附之身分證影本所載相符，是證
    人所述並未簽發支票應係遭人冒用身分證乙節，堪以採信，扣案支票係屬偽造，
    即堪認定。
二、被告庚○○意圖供行使之用，將偽造之支票，交付予戊○○，係犯刑法第二百零
    一條第二項之意圖供行使之用，而交付偽造之有價證券罪。公訴人吳宗光檢察官
    雖認被告庚○○係自八十六年六月間起，即與乙○○、丁○○○、辛○○、丙○○共五人，共同犯同上法條第一項之偽造有價證券罪嫌，然於「犯罪事實欄」並
    未敘明被告庚○○究如何與上開四人基於偽造有價證券之犯意聯絡，又分擔何部
    分之偽造行為，於「證據並所犯法條欄」第一段就被告庚○○部分僅載：「訊據
    被告庚○○對於上揭犯罪事實坦承不諱」數字，毫無其他證據佐證，是公訴人認
    為被告庚○○涉犯共同偽造有價證券罪嫌云云，尚有未洽，於不妨害社會事實同
    一性之範圍內，爰依刑事訴訟法第三百條之規定，就被告庚○○部分，變更起訴
    法條為刑法第二百零一條第二項之罪。爰依刑法第五十七條規定，審酌被告犯罪
    之動機、手段、將偽造面額五十萬之己○○支票交付於人，所生危害非輕，及其
    犯後自八十七年八月間為警查獲至今，除警訊中坦承犯行外，於偵查中及甲○審
    理時，均否認犯行，毫無悔意，態度不佳及法定刑度為一年以上七年以下有期徒
    刑等一切情狀，量處有期徒刑二年六月，以示懲儆。扣案支票一紙，係偽造之有
    價證券，已如前述，應依刑法第二百零五條規定宣告沒收。
三、公訴意旨另以：被告乙○○、丁○○○、辛○○（經檢察官併由台灣高等法院八
    十六年度上訴字第四八Ｏ五號審理中）及丙○○、庚○○五人，基於意圖供行使
    之用之犯意聯絡，連續自八十六年六月間起，向綽號「空益」之男子，以無退票
    紀錄之「活票」每張五千元，雖有退票紀錄但尚未拒絕往來之「退保票」每張三
    千元，已拒絕往來之「死票」每張二千元之代價，購買如附表一所示已蓋妥印鑑
    之空白支票，並於中國時報等媒體刊登「支票借你用」之廣告，利用00000
    000號、00000000號、00000000號、00000000號等
    電話，轉接至台北縣板橋市○○路○段五三一巷十七弄七號二樓之住所，再分別
    對外以活票每張七千元、退保票五千元及死票兩千五百元之價格，填妥票面金額
    後轉售予不特定人，嗣於八十七年八月五日中午十二十五十分許，庚○○送達一
    紙支票至台北縣吉林路二八六號騎樓交付予戊○○時，當場為調查局人員查獲，
    因認被告丙○○涉犯刑法第二百零一條第一項之偽造有價證券罪嫌。
四、按犯罪事實應依證據認定之，無證據不得推定其犯罪事實。又不能證明被告犯罪
    者，應諭知無罪之判決，刑事訴訟法第一百五十四條、第三百零一條第一項前段
    分別定有明文。而認定不利於被告之事實，須依積極證據，苟積極證據不足為不
    利於被告事實之認定時，即應為有利於被告之認定，更不必有何有利之證據，最
    高法院三十年上字第八一六號判例參照。
五、被告丙○○否認有何偽造有價證券犯行，辯稱：我知道我父母乙○○及丁○○○
    在販賣芭樂票，但是我自己有正當職業，我沒有參與，也沒有幫他們接電話，監
    聽到的聲音不是我的云云。經查：
  (一)公訴人據以起訴之唯一證據係附表二所示之監聽資料一紙，因被告否認其為通話
    人，經甲○囑託鑑定聲紋結果，該錄音帶內譯文部分疑似丙○○之聲音與其本人
    之聲音音質相同，有法務部調查局八十八年十二月八八陸三字第八八Ｏ七六一四
    一號鑑定通知書在甲○卷可稽，又經甲○囑託測謊結果，被告就「洽購人頭支票
    之接話人不是我」乙節，呈情緒波動反應，研判有說謊，亦有同局八十九年十二
    月二十二日八九陸三字第八九Ｏ九八一四七號鑑定通知書在卷可稽，是被告丙○○所辯其未接聽電話云云，顯屬說謊，不足採信。
  (二)該監聽資料顯示，八十六年十月二十日晚間八時二十七分許，被告丙○○接聽自
    稱郭小姐之發話，郭小姐要求被告拿兩張兩千五的票給她，被告隨即與郭小姐相
    約晚間九點在三重埔的朝代交付票據，然警方並未於交付之際當場查獲被告丙○○，該支票究係未經發票人同意而偽造之有價證券，或係經發票人同意供被告等
    人出售之票據並無法查證，且是否業已交付予「郭小姐」亦不明確，又丁○○○
    、乙○○、辛○○均到庭證稱否認被告丙○○有何參與偽造有價證券之行為，是
    公訴人僅以該一次之監聽紀錄，欲證明被告自「八十六年六月間起至八十七年八
    月五日止」長逾一年之期間，連續與其父乙○○、母丁○○○、妻辛○○等人共
    同偽造並販售有價證券之犯行，證據顯屬不足，甲○復查無其他積極證據足資認
    定被告有何公訴人所指之犯行，雖被告之辯稱顯係說謊，然既乏積極證據，即不
    能僅憑被告未據實陳述乙節，對被告為不利之認定，應依刑事訴訟法第三百零一
    條第一項之規定，為無罪之諭知。
中      華      民      國    九十      年      七      月    二十三    日
                                          法  官  蕭  一  弘
右正本證明與原本無異。
如不服本判決，應於判決送達後十日內向甲○提出上訴狀 (應附繕本) ，上訴於臺灣
高等法院。
                                          書記官    郭玉芬
中      華      民      國    九十      年      七      月    二十三    日
附錄法條
刑法第二百零一條
意圖供行使之用，而偽造、變造公債票，公司股票或其他有價證券者，處三年以上十
年以下有期徒刑，得併三千元以下罰金。
行使偽造、變造之公債票、公司股票或其他有價證券或意圖供行使之用收集或交付於
人者，處一年以上七年以下有期徒刑，得併科三千元以下罰金。


司法院資訊處製作；財團法人民間司法改革基金會備份。
